臺灣高等法院刑事裁定
111年度抗字第1718號
抗告人即
受  刑  人  陳建穎




上列抗告人因聲請定其應執行刑案件，不服臺灣桃園地方法院中
華民國111年10月7日裁定（111年度聲字第3027號），提起抗告
，本院裁定如下：
    主  文
抗告駁回。                                              
    理  由
一、原裁定意旨略以：抗告人即受刑人陳建穎（下稱受刑人）所
    犯如附件所示之罪，業經法院分別判處如附件所示之刑（附
    件編號1備註欄所載應更正為「桃園地檢109年度執字第1135
    9號（定應執行有期徒刑3年2月）；附件編號2備註欄所載應
    更正為「桃園地檢109年度執字第11360號（定應執行有期徒
    刑1年5月）），並均確定在案，且原審法院為最後事實審法
    院等情，有各該判決書及本院被告前案紀錄表在卷可稽。又
    受刑人所犯附件編號1所示之罪，其判決確定日期為民國109
    年5月26日，而附件編號2所示之罪，其犯罪日期則均在上開
    確定日期之前；再者，受刑人所犯附件編號2所示之罪刑，
    雖得易科罰金，與附件編號1不得易科罰金之宣告刑，依刑
    法第50條第1項但書第1款之規定，固不得併合處罰，惟本案
    係聲請人依受刑人請求聲請定其應執行之刑，此有臺灣桃園
    地方檢察署依102年1月23日修正之刑法第50條調查受刑人是
    否聲請定應執行刑調查表及聲請狀附卷足憑，核與刑法第50
    條第2項規定相符，是聲請人聲請就如附件所示之罪定其應
    執行之刑，經審核聲請人所附相關事證，認其聲請應屬正當
    ，應執行有期徒刑4年2月，且不得諭知易科罰金之折算標準
    等語。
二、抗告意旨略以：受刑人深感愧疚，希望儘早重回社會努力工
    作，積極賠償被害人損失。受刑人於偵審期間積極配合調查
    ，主動坦承，惟於判決確定後入監服刑，無法工作償還被害
    人，致原審於裁定時無法感受受刑人想要彌補之心意。懇請
    撤銷原裁定，重新給予受刑人有期徒刑四年以下之刑云云。
三、按數罪併罰之定應執行之刑，係出於刑罰經濟與責罰相當之
    考量，並非予以犯罪行為人或受刑人不當之利益，為一種特
    別的量刑過程，相較於刑法第57條所定科刑時應審酌之事項
    係對一般犯罪行為之裁量，定應執行刑之宣告，乃對犯罪行
    為人本身及所犯各罪之總檢視，除應考量行為人所犯數罪反
    應出之人格特性，並應權衡審酌行為人之責任與整體刑法目
    的及相關刑事政策，在量刑權之法律拘束性原則下，依刑法
    第51條第5款之規定，採限制加重原則，以宣告各刑中之最
    長期為下限，各刑合併之刑期為上限，但最長不得逾30年，
    資為量刑自由裁量權之外部界限，並應受法秩序理念規範之
    比例原則、平等原則、責罰相當原則、重複評價禁止原則等
    自由裁量權之內部抽象價值要求界限之支配，使以輕重得宜
    ，罰當其責，俾符合法律授與裁量權之目的，以區別數罪併
    罰與單純數罪之不同，兼顧刑罰衡平原則。個案之裁量判斷
    ，除非有全然喪失權衡意義或其裁量行使顯然有違比例、平
    等諸原則之裁量權濫用之情形，即不得任意指其為違法（最
    高法院100年度台抗字第314號裁定意旨參照）。復按刑事訴
    訟法第370條第2項、第3項，已針對第二審上訴案件之定應
    執行之刑，明定有不利益變更禁止原則之適用；而分屬不同
    案件之數罪併罰有應更定執行刑之情形，倘數罪之刑，曾經
    定其執行刑，再與其他裁判宣告之刑定其執行刑時，在法理
    上亦應同受此原則之拘束。亦即，另定之執行刑，其裁量所
    定之刑期，不得較重於前定之執行刑加計後裁判宣告之刑之
    總和。至所定執行刑之多寡，有別於刑法第57條針對個別犯
    罪之特別量刑程序，乃對犯罪行為人及其所犯各罪之總檢視
    ，屬實體法賦予法院依個案裁量之職權，法院於裁量另定應
    執行之刑時，祇須在不逸脫上開範圍內為衡酌，而無全然喪
    失權衡意義或其裁量行使顯然有違比例原則之裁量權濫用之
    例外情形，並不悖於定應執行刑之恤刑目的者，即無違裁量
    權之內部性界限（最高法院109年台抗字第843號裁定意旨參
    照）。是對於定應執行刑之案件，法院所為刑之酌定，本屬
    自由裁量事項，倘未逾法定裁量範圍（即各刑中之最長期以
    上、各刑合併之刑期以下之法定範圍內），即難謂其職權之
    行使有違誤。再按受刑人所犯為數罪併罰，其中之一罪雖得
    易科罰金，但因與不得易科之他罪合併處罰之結果，於定執
    行刑時，祇須將各罪之刑合併裁量，不得易科罰金合併執行
    （司法院釋字第144、679號解釋意旨參照）。
四、經查：本件受刑人因犯詐欺等案件，經原審法院分別判處如
    附表所示罪刑確定，各罪均係於附表編號1所示之判決確定
    日期前為之，有如附表所示之刑事判決及本院被告前案紀錄
    表各1份在卷可憑（見111年度執聲字第2099號卷第9至17頁
    ，本院卷第19至23頁）。又受刑人所犯如附表編號1所示之
    罪所處之刑雖不得易科罰金，而附表編號2所示之罪所處之
    刑則得易科罰金，然受刑人既於執行中請求檢察官聲請定應
    執行刑，有受刑人簽章之「臺灣桃園地方檢察署調查受刑人
    是否聲請定應執行刑調査表」，及其繕具之「刑事請求檢察
    官向法院聲請定應執行之刑狀」各1份在卷可稽（見111年度
    執聲字第2099號卷第7、25至27頁），是檢察官據以聲請定
    其應執行之刑，核屬正當。從而，原審法院就上開各罪，以
    各該罪之宣告刑為基礎，合併裁定其應執行刑為有期徒刑4
    年2月，係在上開罪刑中之最長期有期徒刑1年6月以上，各
    刑合併之刑期有期徒刑9年5月以下，顯未踰越刑法第51條第
    5款所定之外部性界限；亦未逾越考量附表編號1、2曾分別
    定應執行有期徒刑3年2月、1年5月後之刑期總和4年7月。原
    裁定合併酌定其應執行之刑為有期徒刑4年2月，顯無違反內
    部性界限或刑事訴訟法第370條第1項、第2項所定不利益變
    更禁止原則可言，足認原裁定所定應執行刑符合法規範之目
    的，合於刑法第51條第5款規定之外部性限制，亦無違反內
    部性界限或不利益變更禁止原則，或有何明顯過重而違背比
    例原則或公平正義之情形，核屬法院裁量職權之適法行使，
    自無違誤。抗告意旨指摘原裁定所定應執行之刑偏重云云，
    尚非有據。
五、綜上所述，抗告人徒憑己見提起抗告，指摘原裁定不當，為
    無理由，應予駁回。
據上論斷，應依刑事訴訟法第412 條，裁定如主文。
中　　華　　民　　國　　111 　年　　11　　月　　22　　日
                  刑事第一庭    審判長法　官  周煙平
                                      法　官  游士珺 
                                      法　官  吳炳桂
以上正本證明與原本無異。
不得再抗告。
                                      書記官  鄭舒方　
中　　華　　民　　國　　111 　年　　11　　月　　23　　日